最高法院刑事判決　　　　　　　九十四年度台上字第七二三號
　　上　訴　人
　　即 反訴 人　乙○○
　　　　　　　　　　　　樓
　　被　　　告　甲○○
　　　　　　　　　　　　103.
　　　　　　　　　　　　號
　　選任辯護人　林清源律師
上列上訴人因反訴被告誣告等罪案件，不服台灣高等法院台南分
院中華民國九十一年二月二十一日第二審判決（九十年度上易字
第八五四號，自訴案號：台灣雲林地方法院八十八年度自字第七
三號），提起上訴，本院判決如下：
    主  文
上訴駁回。
    理  由
一、誣告及公共危險部分：
按刑事訴訟法第三百七十七條規定，上訴於第三審法院，非以判
決違背法令為理由，不得為之。是提起第三審上訴，應以原判決
違背法令為理由，係屬法定要件。如果上訴理由狀並未依據卷內
訴訟資料，具體指摘原判決不適用何種法則或如何適用不當，或
所指摘原判決違法情事，顯與法律規定得為第三審上訴理由之違
法情形，不相適合時，均應認其上訴為違背法律上之程式，予以
駁回。本件上訴意旨略稱：(一)、被告甲○○於民國八十八年一月
間，妨害台鳳股份有限公司（下稱台鳳公司）行使權利，以強暴
方式，強將乙種圍籬及紐澤西護欄加灌混凝土，將工地全部圍住
後，於工地四周及道路入口挖掘壕溝，妨害人車通行，致使台鳳
公司施工機器及人車無法進入施工及銷售房屋。又以強暴方式設
置路障於道路，此道路係斗六市○○○路」，為江厝里、溝壩里
里民公眾通行道路，該路障及道路周遭，又未設置任何警示燈，
無論白天或夜間，均足以造成人車通行之危險，嚴重妨害車輛行
駛及公眾通行安全。詎被告竟對上訴人即反訴人乙○○基於權利
正當行使之行為，提起自訴，故為不實陳訴，指上訴人涉犯強制
罪及毀損罪嫌，顯屬誣告。(二)、被告設置路障之道路為斗六市○
○○○道路「江厝路」，早經當地居民通行幾十年，原為六公尺
之道路，經斗六市公所及台鳳公司共同拓寬為十二至十五公尺道
路，已闢為供公眾通行之道路。原判決未調查當地居民是否已一
直通行於該道路，而認定該道路未對外開放使用，為內部道路，
又未說明認定之依據，其認定事實有誤，請求傳喚當地居民作證
等語。
惟查本件原判決以上訴人乙○○於第一審之反訴意旨略稱：被告
甲○○擔任負責人之上源營造股份有限公司（下稱上源公司）承
攬「雲林溝子壩農場勞工住宅社區工程」期間，因財務屢出狀況
，無法支付下游廠商工程款，被告竟於八十八年一月間，下令全
面停工，並基於妨害台鳳公司行使權利之犯意，強將「乙種圍籬
」及「紐澤西護欄」加灌混凝土，將該工程工地全部圍住，復於
工地四周及道路入口挖掘壕溝，妨害人車通行，致台鳳公司人車
及施工機械無法進入施工及銷售，而其設置路障之道路，係斗六
市江厝里、溝壩里公眾通行道路，該路障及道路周遭，復未設置
任何警示燈，無論日夜均足以造成人車通行危險，嚴重妨害舟車
行駛及公眾通行安全。詎被告竟對上訴人提起自訴，故為不實陳
述，惡意誣指上訴人涉犯強制罪及毀損罪嫌。因認被告涉犯刑法
第一百八十四條第一項妨害舟車行駛安全、第一百八十五條第一
項妨害公眾往來安全、第一百六十九條第一項誣告等罪嫌。然經
查「雲林溝子壩農場勞工住宅社區工程」工地四周雖以圍籬圍住
，但工地兩旁產業道路尚可通行，並不影響周圍居民大眾通行，
一般人通行亦不須穿越該工地，業經案發時到場維持秩序之雲林
縣警察局斗六分局溝壩派出所所長林鐵雄及該縣警察局斗南分局
刑事組長蔡裕寬於第一審證述明確。稽諸卷附現場照片及工程總
配置圖，該工程係自成一獨立區○○○○○道路設施尚未設置完
成，足見該道路除供該工程工作人員使用外，尚未對外開放使用
。再參酌上訴人所陳述，被告係在該工程全面停工後，始將「乙
種圍籬」加灌混凝土固定。因認被告縱有將「乙種圍籬」加灌混
凝土固定，並擺置「紐澤西護欄」，將工地四周圍住，並於道路
入口挖掘壕溝，惟其所壅塞者係工程內部道路，尚未對外開放使
用，並非供公眾往來之道路，主觀上難認有壅塞供公眾往來道路
之故意及致生公共危險之情形，尚難論以刑法第一百八十四條第
一項及同法第一百八十五條第一項之罪。次查被告對上訴人之自
訴意旨係略以：上源公司承包台鳳公司子公司義豐公司之「雲林
溝子壩農場勞工住宅社區工程」，因工程發生糾紛，義豐公司以
遲延完工為由，通知終止承攬契約，並數次片面要求上源公司移
交工地，上源公司因尚未與義豐公司完成工程結算而未移交。詎
台鳳公司經理即上訴人、義豐公司經理洪英傑及雲林縣議會議長
陳清秀，竟於八十八年五月十九日上午九時許，共同基於妨害自
由犯意，率同成年男子五、六十人，在該工地入口處欲強行進入
當時尚由上源公司占有管理之該工地，並推由五、六名男子，以
強暴方式將被告拖離現場達四次，妨害被告權利之行使，並命不
詳姓名成年男子駕駛挖土機將上源公司所有水泥安全圍籬損壞搗
毀等情。而上訴人已坦承上源公司與台鳳公司、義豐公司，就上
述工程終止承攬合約後，雙方就未施工部分金額尚有爭執，仍未
完成結算，以及於上開時、地與洪英傑、陳清秀共同前往該工地
，並命他人駕駛挖土機破壞該工程入口處固定圍籬及清除水泥護
欄等情，復經證人林銘敦、邱崇、陳明全證實，並有錄影帶在
卷可稽。原審勘驗該錄影帶結果，被告確有四、五次在挖土機前
被架離之情形，有勘驗筆錄在卷足憑。足見被告於自訴意旨所為
指訴尚非出於虛構。況上訴人如強行將該入口處圍籬、護欄清除
後，即可率人員進入該工地施工，則被告管理中之該工地現狀，
即有可能因此遭受破壞，而影響其日後工程結算權利，被告因而
懷疑上訴人涉有強制罪及毀損罪嫌而提起自訴，尚非無因。雖上
訴人經判決無罪，要與虛構事實誣指他人犯罪之誣告要件有間，
自不能論以誣告罪。此外，又查無證據證明被告有上訴人所指之
公共危險及誣告犯行，因而維持第一審諭知被告被訴公共危險、
誣告部分無罪之判決，駁回此部分上訴人在第二審之上訴，已詳
予說明證據之取捨及論斷之基礎，所為論述均有卷存資料可資覆
按，從形式上觀察，並無所謂違背法令之情形。按誣告罪之成立
以意圖他人受刑事處分或懲戒處分，而為虛偽之告訴、告發、報
告者為要件。所謂虛偽係指明知無此事實故意捏造而言，若告訴
人誤認有此事實或以為有此嫌疑，自不得指為虛偽，即難論以本
罪。原判決已調查說明被告對上訴人提出自訴所記載之事實並非
出於虛構，且其係對同一事實，在法律上為不同之評價而誤認上
訴人涉有強制罪等罪嫌，因認其不成立誣告罪，難認於法有違。
又原判決係依林鐵雄、蔡裕寬之證言及卷附之工程總配置圖、現
場照片等資料，說明被告所圍堵壅塞之道路係前述工地內部道路
，並非屬供公眾往來道路，自屬有據。上訴意旨又未具體說明於
原審曾如何聲請傳訊附近居民及證明何事，而原審未予調查，於
法律審之本院始為此請求，並指摘原判決違法，難謂係依據卷內
資料執為指摘之適法上訴第三審理由。其餘上訴意旨，仍執陳詞
，或就原判決已有調查說明之事項，或就原審證據取捨及判斷證
據證明力之職權行使，泛指原判決關於此部分違法，難認係合法
上訴第三審之理由。此部分上訴為違背法律上之程式，應予駁回
。
二、強制罪部分：
按刑事訴訟法第三百七十六條所列各罪之案件，經第二審判決者
，不得上訴於第三審法院，為該法條所明定。本件上訴人反訴被
告涉犯強制罪嫌部分，依其所訴之事實認係犯刑法第三百零四條
之罪嫌，核屬刑事訴訟法第三百七十六條第一款之案件。依首開
說明，既經第二審判決，自不得上訴於第三審法院，上訴人猶提
起上訴，顯為法所不許，應予駁回。
據上論結，應依刑事訴訟法第三百九十五條前段，判決如主文。
中　　華　　民　　國　九十四　年　  二　  月　 十七   日
                      最高法院刑事第二庭
                          審判長法官  董　明　霈
                                法官  林　茂　雄
                                法官  張　祺　祥
                                法官  呂　永　福
                                法官  洪　佳　濱
      本件正本證明與原本無異
                                      書  記  官
中　　華　　民　　國　九十四　年　　二　　月　二十二　日
                                                      Ｃ
